【裁判字號】    97,小上,59
【裁判日期】    980331
【裁判案由】    清償債務
【裁判全文】
臺灣士林地方法院民事判決              97年度小上字第59號
上  訴  人  丙○○
被上訴人    臺灣新光商業銀行股份有限公司
法定代理人  乙○○
被上訴人    新光行銷股份有限公司
法定代理人  甲○○
上列當事人間清償借款事件，上訴人對於中華民國97年8 月29日
本院士林庭第一審判決（97年度士小字第1802號），提起上訴，
本院判決如下：
    主  文
上訴駁回。
第二審訴訟費用新臺幣壹仟伍佰元由上訴人負擔。
    事實及理由
一、被上訴人起訴主張：上訴人因購買商品，委由被上訴人誠泰
    行銷股份有限公司（現已更名為新光行銷股份有限公司，下
    稱新光行銷）向被上訴人誠泰商業銀行股份有限公司（現已
    更名為臺灣新光商業銀行股份有限公司，下稱新光銀行。與
    新光行銷則合稱被上訴人）辦理消費性商品貸款以支付商品
    總價款，並簽訂申請表（下稱系爭申請表）及消費性商品貸
    款契約（載於系爭申請表背面，下稱系爭貸款契約），約定
    貸款金額新臺幣（下同）4 萬8,000 元，貸款期限自民國93
    年11月29日起至95年11月29日止，分24期清償，每期應清償
    金額為2,000 元，詎上訴人自94年9 月20日起即未依約還款
    ，依系爭貸款契約第7 條約定，上訴人已喪失期限利益，全
    部債務視為到期。上訴人對新光銀行所負債務（即94年9 月
    29日以後，上訴人應清償新光銀行而未依約清償之債務），
    業經新光行銷代償2 萬4,000 元，新光銀行於新光行銷代償
    範圍內（含遲延利息、違約金等從屬債權）內，將債權讓與
    新光行銷。新光銀行對上訴人之債權，則尚有6,000 元未據
    清償。為此本於系爭申請表、貸款契約及債權讓與之法律關
    係，聲明請求：(一)上訴人應給付新光銀行6,000 元，及自95
    年9 月30日起至清償日止，按週年利率20% 計算之利息；(二)
    上訴人應給付新光行銷2 萬4 千元，及自94年10月30日起至
    清償日止，按週年利率20% 計算之利息。
二、上訴人於原審未到庭或以書狀提出任何聲明及陳述，原審因
    上訴人未就被上訴人之主張加以爭執，判決上訴人全部敗訴
    。嗣上訴人於97年9 月17日提出上訴理由狀，略以：上訴人
    始終僅有分期購買電信服務之意思，而無向被上訴人貸款之
    意思，上訴人簽訂系爭申請表及貸款契約前，應享有消費者
    保護法第11條第1 項、第2 項所示之30日內合理審閱期間，
    上訴人因未合理審閱即簽訂系爭借貸契約，系爭借貸契約內
    容應對上訴人不生效力；一般金融機構辦理信用貸款，均以
    開設帳戶按月扣款方式清償，並無像本件係以信用卡支付貸
    款之機制；被上訴人與巔峰公司之合作關係非僅限於轉介貸
    款客戶，其等關係甚深，新光銀行絕不可以「廠商與客戶間
    的買賣糾紛，與新光銀行無涉」等語塘塞；就此類「消費性
    商品貸款契約書與商品買賣契約書併入同一份申請書表內填
    載」方式所引起之糾紛，行政院金融監督管理委員會（下稱
    金管會）業於93年10月13日發函銀行公會，指示各銀行辦理
    類似業務時應將貸款契約與分期付款買賣契約分離；又本件
    放款予上訴人者實係新光行銷，上訴人亦係向新光行銷清償
    ，與新光銀行並無任何借貸契約關係，上訴人對新光銀行並
    未負任何債務，又因新光行銷與巔峰公司業已解除合約，新
    光行銷亦無庸為上訴人代償等語。
    並以原判決理由不備、違反法令與經驗法則（並列舉民法第
    153 條、第474 條、第535 條，消費者保護法第11條之1 、
    第12條之條文）聲明請求判決：原判決廢棄；被上訴人在第
    一審之訴駁回。
三、按關於請求給付金錢或其他代替物或有價證券之訴訟，其標
    的金額或價額在10萬元以下者，適用小額程序；對於小額訴
    訟第一審裁判之上訴，非以其違背法令為理由不得為之；又
    小額訴訟之當事人於第二審程序不得提出新攻擊防禦方法。
    民事訴訟法第436 條之8 第1 項、第436 條之24第2 項及第
    436 條之28本文分別定有明文。另小額程序之第二審判決，
    依上訴意旨足認上訴為無理由者，得不經言詞辯論為之，此
    觀諸民事訴訟法第436 條之29第2 款自明。上訴人雖執上開
    理由，提起本件上訴，惟查：
  (一)上訴人以伊與新光銀行並未成立借貸契約，被上訴人未善盡
    監督巔峰公司之責為由，主張原審之認定違反民法第153 條
    、第474 條、第535 條部分：
    按，系爭申請表約定事項載明：「申請人及特約商（即巔峰
    公司）同意由新光行銷依分期付款買賣契約書及應收帳款受
    讓契約書等相關約定，受讓特約商請求申請人支付分期付款
    之權利，及依各該契約約定所得享有之其他一切權利及利益
    ，或委由新光行銷代申請人向新光銀行申請消費性商品貸款
    ，用以支付向特約商購買消費性商品之分期付款總價款」、
    「申請人同意授權新光行銷及新光銀行，得於特約商備齊各
    項撥款文件並經審核無誤後，由新光銀行逕行將准貸款項撥
    付新光行銷指定之帳戶內，再由新光行銷轉入特約商指定之
    帳戶內，絕無異議。倘因此發生損失或事故，均願自負全責
    ，概與新光銀行及新光行銷無涉，且本項撥款委任非經新光
    銀行之同意，不得持任何理由撤銷」等語（原審第9 頁），
    堪信上訴人確為購買巔峰公司之電信產品，委由新光行銷代
    上訴人向新光銀行借款。上訴人主張伊無委任新光行銷向新
    光銀行貸款之意思，無庸負清償責任，原審判決違反民法第
    153 條、第474 條之規定云云，即無足取；又上訴人主張被
    上訴人未善盡監督巔峰公司之責，違反民法第535 條規定云
    云，係於第二審始行提出之新攻擊防禦方法，本院無從審酌
    ；且該部分主張，亦係對原審取捨證據、認定事實之職權事
    項為爭執，並非表明該判決所違背之法令及其具體內容，暨
    依訴訟資料合於該違背法令之具體事實，於法亦有未合（民
    事訴訟法第436 條之24第2 項、436 條之25參照）。
  (二)上訴人主張原審判決違反消費者保護法第11條之1 、第12條
    部分：
    系爭申請表載明「申請人、連帶保證人及特約商關於本申請
    表、分期付款買賣契約書及消費性商品貸款契約書之所有條
    款，於簽署前均已經合理天數詳細審閱，且充分理解其內容
    ，並同意遵守之」，上訴人於其上簽名，行諸於外之客觀意
    思即：上訴人於合理期間審閱後，同意系爭申請表及載於系
    爭申請表背面之系爭貸款契約之內容，原審判決當無違反消
    費者保護法第11條之1 、第12條之情形。況上訴人於第二審
    始就究竟有無審閱期間予以爭執，顯係提出新攻擊防禦方法
    ，本院無從審究；且上訴人以伊簽署系爭申請表時未經合理
    審閱期間為由，提起上訴，亦係就原審判決所為事實認定而
    為爭執，尚未可逕認已表明原審判決所違背之法令及其具體
    內容，或依訴訟資料可認為原判決有違背法令之具體事實。
    其上訴於法亦有未合。
  (三)末查，上訴人另主張：1.上訴人始終以分期購買電信服務，
    而非向被上訴人貸款之意思簽訂系爭借貸契約；2.一般金融
    機構辦理信用貸款，均以開設帳戶按月扣款方式清償，本件
    以信用卡支付貸款之機制顯不符常情；3.被上訴人與巔峰公
    司之合作關係非僅限於轉介貸款客戶；4.新光行銷與巔峰公
    司業已解除合約，新光行銷無庸為上訴人代償；5.被上訴人
    將消費性商品貸款契約書與商品買賣契約書併入同一份申請
    書表內填載之方式，違反行政院金融及監督管理委員會對各
    銀行之指示等情。惟以上主張均係於第二審或第一審言詞辯
    論終結後始行提出之新攻擊防禦方法，且均僅係對原審取捨
    證據、認定事實之職權事項任加指摘。原審復無民事訴訟法
    第436 條之29但書所指「違背法令致上訴人未能提出攻擊防
    禦方法」之情事，從而，該部分上訴理由顯非表明該判決所
    違背之法令及其具體內容，暨依訴訟資料合於該違背法令之
    具體事實，於法即有未合，本院依民事訴訟法第436 條之28
    本文規定，自亦無從審究上開新攻擊防禦方法，併予敘明。
四、從而，本件依上訴人上訴意旨已足認其上訴為無理由，爰依
    民事訴訟法第436 條之29第2 款規定，不經言詞辯論，判決
    駁回其上訴，並確定如主文所示金額之訴訟費用由上訴人負
    擔。
五、據上論結，本件上訴為無理由，依民事訴訟法第436 條之29
    第2 款、第436 條之32第2 項、第449 條第1 項、第78條、
    第436 條之32第1 項、第436 條之19，判決如主文。
中    華    民    國    98    年    3     月    31    日
                  民事第二庭  審判長法  官  俞慧君
                                    法  官  李瑜娟
                                    法  官  王怡雯
以上正本證明與原本無異。
本件判決不得上訴。
中    華    民    國    98    年    4     月    1     日
                                    書記官  桂大永


司法院資訊處製作；財團法人民間司法改革基金會備份。
